【裁判字號】    89,上訴,3859
【裁判日期】    890922
【裁判案由】    毒品危害防制條例
【裁判全文】
臺灣高等法院刑事判決                          八十九年度上訴字第三八五九號
    上  訴  人
    即  被  告  乙○○
    指定辯護人  本院甲○
右上訴人因違反毒品危害防制條例案件，不服臺灣板橋地方法院八十九年度訴字第九
Ｏ七號，中華民國八十九年九月二十二日第一審判決（起訴案號：臺灣板橋地方法院
檢察署八十九年度偵字第四一Ｏ二、五二二五、五七七一號），本院判決如左：
    主  文
原判決撤銷。
乙○○連續販賣第二級毒品，累犯，處有期徒刑肆年肆月。
扣案甲基安非他命殘渣（淨重零點貳公克）、甲基安非他命壹包（淨重零點壹捌公克
）、甲基安非他命肆包（合計淨重拾陸點貳公克）、甲基安非他命包（合計淨重
貳點壹陸公克）及分裝勺壹支均沒收銷燬之。犯罪所得財物新臺幣伍仟佰元沒收之
，如全部或一部不能沒收時，以其財產抵償之。
    事  實
一、乙○○前因違反麻醉藥品管理條例及違反槍砲彈藥刀械管制條例案件，經臺灣板
    橋地方法院分別判處有期徒刑三月、三月，並定執行刑有期徒刑五月確定，於民
    國八十七年九月三日易科罰金執行完畢。詎猶不知悔改，明知甲基安非他命（以
    下簡稱安非他命）係第二級毒品，不得非法販賣，竟意圖營利，基於販賣安非他
    命之概括犯意，先於八十八年八月間某日下午九時許，在臺北縣三重市○○路○
    段味全食品股份有限公司（以下簡稱味全公司）前，以新臺幣（下同）一千元之
    價格賣安非他命一公克予陳建曄；復於八十八年十月間某日下午四時許，在臺北
    縣三重市○○路與重新路口以一千三百元之價格賣安非他命Ｏ‧八公克予陳建曄
    ；繼於八十九年二月十六日（起訴書誤載為六日）下午四時許，陳建曄因涉嫌施
    用安非他命案件，為警在臺北縣三重市○○路○段九十三巷十一之四號二樓處查
    獲，並扣得其所有自乙○○處所購得之安非他命殘渣（淨重Ｏ‧二公克），為配
    合警察人員追查安非他命來源，乃由警察人員授意陳建曄（陳建曄無購買安非他
    命之真意）在上址，撥打乙○○之電話，向乙○○佯稱欲購買三千元價格之安非
    他命，乙○○即意圖營利、基於同前販賣安非他命之概括犯意而允諾之，雙方並
    約定在臺北縣蘆洲市○○路五八四號（起訴書誤繕為臺北縣三重市○○路十二號
    ）前交易，乙○○隨即於同日下午四時四十分許，攜帶四包安非他命（淨重共十
    六點二三公克）至臺北縣蘆洲市○○路五八四號（萬全加油站）前，欲將前開安
    非他命四包交付陳建曄時，旋即為埋伏在旁之警員當場查獲而未遂，並自乙○○
    身上扣得上開要交付予陳建曄之安非他命四包（淨重共十六點二三公克）及其所
    有供犯前開販賣安非他命罪所用之分裝勺一支（經檢驗結果有安非他命殘留）。
二、乙○○承前同一意圖營利販賣安非他命之概括犯意，自八十九年二月間起至同年
    三月二日下午止，先後在臺北縣三重市○○○○道等地，以每次一千元之價格，
    賣安非他命（重量不詳）予張漢杰三次。嗣經警於八十九年三月七日晚上，在臺
    北縣三重市○○路○段十七巷十六號前，查獲張漢杰並自其身上取出其所有向乙
    ○○所購得之安非他命一小包（淨重Ｏ‧一八公克）。張漢杰為警帶至臺北市政
    府警察局保安警察大隊，為配合警方追查安非他命來源，乃由警察人員授意張漢
    杰（張漢杰無購買安非他命之真意）在臺北市政府警察局保安警察大隊，撥打乙
    ○○之電話，張漢杰向乙○○佯稱欲購買安非他命三包，乙○○即基於同前意圖
    營利、販賣安非他命之概括犯意而允諾之，雙方並約定在臺北縣三重市○○路四
    十五號前交易，乙○○即於八十九年三月八日凌晨零時三十分許，攜帶三包安非
    他命（合計淨重二點一六公克）至臺北縣三重市○○路四十五號前，欲將前開安
    非他命交付張漢杰時，旋即為埋伏在旁之警員當場查獲而未遂，並自乙○○身上
    扣得其要出售予張漢杰之上開安非他命三包（合計淨重二點一六公克）。
三、案經臺北縣警察局三重分局報告及臺北市政府警察局大同分局移送臺灣板橋地方
    法院檢察署檢察官偵查起訴。
    理  由
一、訊據上訴人即被告乙○○承認於八十九年二月十六日下午四時四十分許，攜帶上
    開四包安非他命至臺北縣蘆洲市○○路五八四號前，為警查獲；及於八十九年三
    月八日凌晨零時三十分許，攜帶上開三包安非他命至臺北縣三重市○○路四十五
    號前，為警查獲，並自其身上扣得前開各該安非他命之事實，惟否認有販賣安非
    他命之犯行，並辯稱：「我是上班時間向上手拿安非他命四包，是陳建曄打電話
    問我有沒有，是他向我借，我自己拿回來要用，剛好他打電話說要向我借。」；
    「三月七日那天我有對他說要向上手拿東西，因之前他有要我幫他拿，是我們二
    人集資五千元，當天是張漢杰要我拿三千元的安非他命給他，我沒有販賣。」。
    被告於原審則辯稱：「我沒有販賣毒品給陳建曄過，也沒有幫他調貨過，八十九
    年二月十六日陳（建曄）打電話給我問我是否有東西（就是安非他命），我問他
    要做何用途，他說他需要，他說要我借，但沒有說數量，我就帶了四包安非他命
    ，於當天下午一時許帶上開安非他命到約定的三重市○○路十二號，但沒有碰到
    陳（建曄），後來我轉到蘆洲市○○路五八四號我還是沒有看到陳（建曄）（我
    當時是要將安非他命借給他），後來陳（建曄）打電話給我，我拿起電話時警察
    就將我逮捕，並扣得安非他命四包，我被押到警車上才看到陳（建曄）；我也沒
    有賣安（非他命）給張漢杰過，但我曾幫他於八十九年不詳日期調過一仟元的安
    非他命（他給我壹仟元，我拿去到臺北市士林區百齡橋向葉明海購買，我不知葉
    的住址和電話及年籍資料，我沒有從中賺到差價，我只是單純幫他調貨。）。八
    十九年三月七日晚上證人張漢杰和我聯絡，叫我帶東西（就是安非他命）過去三
    重市○○路四十五號巷口給他（上開安非他命是我和他合資，我出二千他出三千
    元，於八十九年三月七日晚上十時許，由葉明海將五包的安非他命送到我位於臺
    北縣三重市○○○街三號住處給我，我拿二包，另外三包我要拿給張『漢杰』。
    我也沒有賺到差價，我是單純合資購買安非他命），就有警員將我逮捕，並扣得
    三包安非他命。」云云。
二、經查：
（一）被告如何於八十八年八月間某日下午九時許，在臺北縣三重市○○路○段味全
      公司前，以一千元之價格賣安非他命一公克予陳建曄；復於八十八年十月間某
      日下午四時許，在臺北縣三重市○○路與重新路口以一千三百元之價格賣安非
      他命Ｏ‧八公克予陳建曄之事實，業據被告與證人陳建曄於警局偵訊中供證綦
      詳，互核相符（見八十九年度偵字第四一０二號偵查卷第十頁反面、十二頁反
      面）。參以證人陳建曄亦於偵查中證稱曾在臺北縣三重市○○路○段味全公司
      前向被告購買安非他命等語（見上開偵查卷第四十三頁），是證人陳建曄前開
      警局偵訊時所述向被告購買安非他命之證詞，堪以採信。況被告與證人陳建曄
      均於原審陳明警局偵訊時並未被刑求或恐嚇，雖彼等供證警察人員在製作警訊
      筆錄時有拍打桌子云云。然此為製作其等警訊筆錄之警員吳振祥、林享雨於原
      審到庭否認（見原審八十九年八月十日訊問筆錄），被告與證人陳建曄有關警
      察人員製作警訊筆錄時有拍打桌子之說詞，為卸責與迴護之詞，並不足取。況
      八十九年二月十六日下午四時許，陳建曄如何因涉嫌施用安非他命案件，為警
      在臺北縣三重市○○路○段九十三巷十一之四號二樓處查獲，並扣得其所有自
      被告處所購得之安非他命殘渣（淨重Ｏ‧二公克），為配合警察人員追查安非
      他命來源，乃由警察人員授意陳建曄在上址，撥打被告之電話，陳建曄向被告
      佯稱欲購買三千元價格之安非他命，被告允諾之，雙方並約定在臺北縣蘆洲市
      ○○路五八四號（萬全加油站）前交易，被告於同日下午四時四十分許，攜帶
      四包安非他命至臺北縣蘆洲市○○路五八四號前，欲將前開安非他命交付陳建
      曄時，旋即為埋伏在旁之警員當場查獲而未遂，並自乙○○身上扣得要交付予
      陳建曄之上開安非他命四包等情，業據證人即查獲被告之警員吳振祥於原審結
      證明確（見原審八十九年八月十日訊問筆錄）。此外，復有自陳建曄處查獲之
      上開安非他命一包（淨重Ｏ‧二公克）；自被告身上查獲之上開安非他命四包
      （淨重共十六點二三公克）與分裝勺一支扣案足資佐證，且上開查獲之物品確
      係安非他命，淨重亦如上述等情，亦有法務部調查局八十九年七月六日（八九
      ）陸一字第八九０四五六七八號檢驗通知書附於原審卷第二十五頁可稽（按上
      開自被告身上查獲之四包安非他命雖法務部調查局檢驗通知書記載合計淨重十
      六點六八公克，然須扣掉警方自陳建曄查獲之淨重Ｏ‧二公克之安非他命及與
      本案無關之黃俊強所有淨重Ｏ‧二五公克之安非他命，則該等四包安非他命合
      計淨重十六點二三公克）。分裝勺一支經檢驗結果有安非他命殘留，此亦有法
      務部調查局檢驗通知書附於原審卷第二十二頁可稽。是被告曾於右開時、地販
      賣安非他命予陳建曄之犯行，事證明確，堪以認定。
（二）被告如何自八十九年二月間起至同年三月二日下午止，連續在臺北縣三重市○
      ○○○道等地，以每次一千元之價格，賣安非他命（重量不詳）予張漢杰三次
      之事實，業據證人張漢杰於警局偵訊時證述綦詳（見八十九年度偵字第五二二
      五號偵查卷第十二頁正面），被告亦於警局偵訊時亦供述曾於八十九年二月底
      到被查獲時（三次，正確日期忘了）幫張漢杰調過安非他命三次給張漢杰（見
      上開偵卷第十五頁正面）。被告於警局偵訊時有關幫張漢杰調貨之供述，係避
      重就輕之詞，雖不足採，惟被告確有三次交付安非他命予張漢杰之事實，且以
      張漢杰前開警局偵訊時證述之時、地及每次以一千元之價格向被告購買安非他
      命為實情，較為可採。被告與證人張漢杰於原審均稱警局偵訊時並未被刑求或
      恐嚇，其等雖稱警察人員在製作警訊筆錄時，有拍打桌子，且警訊筆錄是警方
      自編自寫云云。然此為製作其等警訊筆錄之警員趙瑩昌、許定富於原審到庭否
      認（見原審八十九年八月十日訊問筆錄），被告與證人張漢杰有關警察人員製
      作警訊筆錄時有拍打桌子，或警訊筆錄是警方自編自導之說詞，係卸責與迴護
      之詞，並不足取。警察人員於八十九年三月七日晚上，在臺北縣三重市○○路
      二段十七巷十六號前，如何當場查獲張漢杰並自其身上取出其所有向被告所購
      得之安非他命一小包（淨重Ｏ‧一八公克），張漢杰為警帶至臺北市政府警察
      局保安警察大隊，為配合警察人員追查安非他命來源，乃由警方授意張漢杰在
      臺北市政府警察局保安警察大隊，撥打被告之電話，張漢杰向被告佯稱欲購買
      安非他命三包，被告即以允諾，雙方並約定在臺北縣三重市○○路四十五號前
      交易，被告隨即於八十九年三月八日凌晨零時三十分許，攜帶三包安非他命（
      合計淨重二點一六公克）至臺北縣三重市○○路四十五號前，欲將前開安非他
      命交付張漢杰時，旋即為埋伏在旁之警員當場查獲而未遂，並自被告身上扣得
      上開安非他命三包（合計淨重二點一六公克）等情，亦據證人即查獲被告之警
      員趙瑩昌於偵查中及原審；證人許定富於原審調查中結證明確（見上開偵卷第
      四十九至五十頁、原審八十九年八月十日訊問筆錄）。此外，復有自張漢杰處
      查獲之上開安非他命一包（淨重Ｏ‧一八公克）、自被告身上查獲之上開安非
      他命三包（合計淨重二點一六公克）扣案足資佐證，且上開查獲之物品確係安
      非他命，淨重亦如上述等情，亦有法務部調查局八十九年七月十八日（八九）
      陸（一）字第八九０五００一八號檢驗通知書附於原審卷第十九頁可稽。被告
      有於右開時、地出售安非他命予張漢杰之犯行，事證明確，亦堪認定。被告於
      偵查中雖辯稱：伊未曾販賣或幫忙販賣安非他命予張漢杰，以及查獲當天伊剛
      好外出幫小孩買米漿，並未與張漢杰約在查獲地點碰面云云。惟被告於上開時
      、地賣安非他命予張漢杰一節，業據張漢杰於警局偵訊時供證明確，並有扣案
      之前開安非他命可佐；雖張漢杰嗣於偵查及原審中翻異前供，改稱：未曾向被
      告購買安非他命，而係向綽號阿龍之男子所購買云云。惟其不能供出綽號阿龍
      之男子之真實姓名，是否確有其人，已有疑義，況與其於警局初訊時所述不同
      ，顯係意在迴護被告，委無足採。參之張漢杰就被告與其買賣安非他命之交易
      價格、數量、地點及時間等情，業據張漢杰於警局偵訊時供證甚詳，迭如前述
      ，以及被告經張漢杰電話聯絡後，亦依約攜帶前開三包安非他命到場交易而為
      警查獲等情以觀，被告確有賣安非他命予張漢杰之事實甚明，核張漢杰於偵查
      中及原審中翻異前詞，顯係迴護被告，自難採信。被告於偵查時先則供稱：「
      他（即張漢杰）打電話給我約在成功路一○○號陸橋見面，我出門經過巷子到
      成功路四十五號前即被警查獲」云云。其後辯稱：查獲當天我並未與張漢杰約
      在查獲地點碰面云云，則被告先後供述不一，所辯已無足採。且張漢杰經警查
      獲後，如何配合員警追查毒品來源而主動聯繫被告並約定如何交易等情，亦經
      證人即當時承辦員警趙瑩昌、許定富證述無訛如前所載；且衡諸常情，倘被告
      僅係外出幫小孩買米漿，豈有隨身攜帶約定之安非他命數量三包而增加被查緝
      危險之理？是被告此一辯解，亦難採信。又被告嗣後於原審中有關是與陳建曄
      或張漢杰合資購買安非他命之辯詞，顯係事後卸責之詞，且其亦無法提出所辯
      合資購買安非他命來源之葉明海之年籍、住址等資料以供法院傳拘查證，是被
      告之上開辯解，與前開其販賣安非他命之證據不合，委無足採。至陳建曄、張
      漢杰雖於原審調查中附合被告之說詞，略以安非他命是其等與被告合資購買云
      云，然此與其等於警局偵訊時之供述不合，顯係事後迴護被告之說詞，亦不足
      取。本院甲○辯護人雖為被告辯護以陳建曄、張漢杰約被告見面時並未言明要
      購買安非他命，則被告所辯係要送合資購買之安非他命予張漢杰，被告係因陳
      建曄要被告請其吸安非他命而見面，為可採信等詞，惟陳建曄、張漢杰係為警
      查獲後，經配合警察人員查緝販毒之上手，而授意其等向被告買安非他命等情
      ，已詳如前述，此一辯護，亦無足採。被告確有賣安非他命予陳建曄、張漢杰
      之事實已甚明確，被告聲請再行傳喚陳建曄、張漢杰作證證明其未賣安非他命
      予該二人，本院認已無必要，附此敘明。
（三）八十九年二月十六日下午四時許，陳建曄以電話與被告聯絡欲購買安非他命；
      另八十九年三月七日晚上，張漢杰以電話與被告聯絡欲購買安非他命，雖均係
      出於警員之授意，惟被告並不知陳建曄、張漢杰之無購買安非他命之真意，被
      告基於意圖營利、出賣安非他命之犯意，承諾陳建曄、張漢杰購買安非他命之
      要約（此承諾為真意之意思表示），並依約攜帶安非他命前往上揭地點欲交付
      予陳建曄、張漢杰，被告顯已著手實施賣出安非他命之構成要件行為，僅因陳
      建曄、張漢杰當次各無實際購買安非他命之真意，不能完成真正買賣安非他命
      之犯罪，是被告上開行為，仍構成毒品危害防制條例第四條第五項、第二項之
      販賣第二級毒品未遂犯行。又按販賣毒品為政府嚴加查禁，販毒者須負重刑，
      此為一般國民所知，販賣安非他命如無利可圖，豈有甘冒重刑而為出售之理。
      被告出售安非他命予陳建曄、張漢杰，其有營利之意圖，至為灼明。
綜上所述，被告所辯，無非事後卸責之詞，顯不足採。事證明確，被告犯行洵堪認定
，應予依法論科。
三、按安非他命屬中樞神經興奮劑，具有輕微之成癮性，服用後會產生依賴性、耐藥
 性、並引起不安、頭昏、顫抖、亢進性反應、失眠、焦慮、譫妄、慢性中毒、精
    神障礙，類似精神分裂症之錯覺、幻覺、妄想及伴有行動與性格異常等副作用，
    其劑量大增時，甚或會致死亡，而其慣用者，由於精神錯亂，更具有暴力攻擊及
    反社會行為傾向等，情況極為嚴重，尤以戒解不易，其毒害不在煙毒之下，是以
    安非他命係屬毒品危害防制條例第二條第二項第二款所規定之第二級毒品。被告
    意圖營利，先於八十八年八月間某日下午九時許，在臺北縣三重市○○路○段味
    全公司前，以一千元之價格賣安非他命一公克予陳建曄；復於八十八年十月間某
    日下午四時許，在臺北縣三重市○○路與重新路口以一千三百元之價格賣安非他
    命Ｏ‧八公克予陳建曄；繼於八十九年二月間起至同年三月二日止，先後在臺北
    縣三重市○○○○道等地，以每次一千元之價格，賣安非他命（重量不詳）予張
    漢杰三次之所為，各係犯毒品危害防制條例第四條第二項之販賣第二級毒品既遂
    罪。被告於八十九年二月十六日下午四時四十分許，攜帶安非他命四包（淨重共
    十六點二三公克）至臺北縣蘆洲市○○路五八四號（萬全加油站）處；另於八十
    九年三月七日晚上，攜帶三包安非他命（合計淨重二點一六公克），至臺北縣三
    重市○○路○段十七巷十六號前；尚未交付之際即被警查獲等情，各係犯毒品危
    害防制條例第四條第五項、第二項之販賣第二級毒品未遂罪，已如前述。被告先
    後五次販賣第二級毒品既遂及二次販賣第二級毒品未遂之犯行，時間緊接，犯罪
    構成要件相同，所犯罪名又屬同一，顯係基於概括犯意反覆為之，為連續犯，應
    論以情節較重之販賣第二級毒品既遂一罪。公訴意旨雖未就被告於八十八年八月
    間某日下午九時許，在臺北縣三重市○○路○段味全公司，以一千元之價格販賣
    安非他命一公克予陳建曄；及於八十八年十月間某日下午四時許，在臺北縣三重
    市○○路與重新路口以一千三百元之價格販賣安非他命Ｏ‧八公克予陳建曄之犯
    行起訴，然此部分與已起訴之被告於八十九年二月十六日販賣安非他命予陳建曄
    之犯行，有連續犯裁判上之一罪關係，為起訴效力所及，本院自得併予審判。另
    起訴書上所記載之被告於八十九年「一月八日、三十一日」販賣安非他命之對象
    ：參酌卷證資料（見八十九年度偵字第五七七一號卷第四頁反面），應僅只有綽
    號「小其」、「小玲」之人，並不包含陳建曄（詳如後第五項所述），附此敘明
    。又被告販賣安非他命前後持有之低度行為，為其販賣行為所吸收，不另論罪。
    查被告前曾有事實欄所載之犯罪科刑執行情形，有臺灣高等法院檢察署刑案紀錄
    簡覆表在卷可稽，其受有期徒刑執行完畢，五年以內再犯有期徒刑以上之本罪，
    為累犯，除法定刑為無期徒刑部分外，並依法加重其刑。被告所販賣之安非他命
    數量不多，所得僅五千三百元，就被告之犯行，如依毒品危害防制條例第四條第
    二項所規定之法定刑（無期徒刑或七年以上有期徒刑，得併科七百萬元以下罰金
    ），依累犯加重後，處其最低度刑，仍嫌過重，且其犯罪之情狀尚有可憫之處，
    並符「罪刑相當性原則」，依刑法第五十九條之規定酌量減輕其刑。
四、原審據以論罪科刑，固非無見。惟查原判決認定被告自八十九年二月間起至同年
    三月二日止，連續在臺北縣三重市○○○○道等地，以每次一千元之價格，販賣
    安非他命（重量不詳）予張漢杰二次。然查依八十九年度偵字第五二二五號卷第
    十二頁張漢杰之證述、同卷第十五頁被告之供述，均係三次，原判決所載與上開
    卷證資料不符，尚有未洽。又八十九年二月十六日為警於被告身上扣得之分裝勺
    一支，該分裝勺一支係被告所有供犯販賣安非他命所用之物，且該分裝勺經檢驗
    結果有安非他命殘留，此有法務部調查局檢驗通知書附於原審卷第二十二頁可稽
    。因與其上之毒品已無從分離，應依毒品危害防制條例第十八條第一項前段規定
    ，宣告沒收銷燬之。原判決依刑法第三十八條第一項第二款宣告沒收，亦有未合
    。被告上訴否認犯罪，仍執前詞指摘原判決為不當，雖無理由。惟原判決既有前
    揭可議之處，自應由本院予以撤銷改判。爰審酌被告素行不佳，販賣安非他命之
    次數、數量、所生損害，被告犯罪後未坦承犯行等一切情狀，仍量處如主文第二
    項所示之刑。被告賣給陳建曄，且經扣得之安非他命殘渣（淨重Ｏ‧二公克）、
    被告賣給張漢杰，且經扣得之安非他命一小包（淨重Ｏ‧一八公克），均係其等
    向被告所購得之安非他命。被告於八十九年二月十六日為警在其身上被扣得之安
    非他命四包（合計淨重十六點二三公克）、安非他命三包（合計淨重二點一六公
    克），該等安非他命係被告所有供販賣所用之物，上開查獲之毒品安非他命，依
    毒品危害防制條例第十八條第一項前段規定，不問屬於犯人與否，均應宣告沒收
    銷燬之。八十九年二月十六日為警於被告身上扣得之分裝勺一支，該分裝勺一支
    係被告所有供犯販賣安非他命所用之物，且該分裝勺經檢驗結果有安非他命殘留
    ，有法務部調查局檢驗通知書附於原審卷第二十二頁可稽。因與其上之毒品無從
    分離，應依毒品危害防制條例第十八條第一項前段規定，宣告沒收銷燬之。被告
    於八十八年八月間某日下午九時許，在臺北縣三重市○○路○段味全公司前，以
    一千元之價格販賣安非他命一公克予陳建曄；復於八十八年十月間某日下午四時
    許，在臺北縣三重市○○路與重新路口以一千三百元之價格販賣安非他命零點八
    公克予陳建曄；繼於八十九年二月間起至同年三月二日止，連續在臺北縣二重疏
    洪道等地，以每次一千元之價格，販賣安非他命（重量不詳）予張漢杰三次等情
    ，則被告所犯販賣安非他命罪之所得共為五千三百元（即一千元、一千三百元、
    一千元、一千元、一千元之和），上開五千三百元係被告販賣毒品所得之財物，
    雖未扣案，仍應依毒品危害防制條例第十九條第一項規定，宣告沒收之，如全部
    或一部不能沒收時，應以其財產抵償之。至於臺灣板橋地方法院檢察署八十九年
    度偵字第四一Ｏ二號中，於八十九年二月十六日另查扣之吸食器二組、玻璃球二
    個、分裝袋一包及安非他命一包（黃俊強所有淨重Ｏ‧二五公克），八十九年度
    偵字第五二二五號中，於八十九年三月七日另查扣安非他命一包（簡瑞誼所有淨
    重一‧Ｏ九公克，重量依原審卷第十九頁法務部調查局檢驗通知書所載），經查
    均與本案被告所犯販賣第二級毒品罪無關，自均不得於此宣告沒收，附此敘明。
五、不另為無罪諭知部分：
（一）公訴意旨另以：被告於八十九年一月八日、三十一日，連續多次在臺北縣三重
      市○○路附近之路橋、臺北縣新莊市大漢橋及臺北縣蘆洲市○○路五八四號等
      地，以每公克一千元之價格，販賣安非他命一至三公克予綽號「小其」之男子
      、綽號「小玲」之女子等人牟利，因認被告涉有毒品危害防制條例第四條第二
      項之販賣第二級毒品之罪嫌。
（二）按犯罪事實應依證據認定之，無證據不得推定其犯罪事實，刑事訴訟法第一百
      五十四條定有明文。又犯罪事實之認定，應憑真實之證據，倘證據是否真實尚
      欠明確，自難以擬制推測之方法，為其判斷之基礎；而認定犯罪事實之證據係
      指足以認定被告確有犯罪行為之積極證據而言，該項證據自須適合於被告犯罪
      事實之認定，始得採為斷罪資料，最高法院五十三年著有臺上字第六五六號、
      二十九年上字第三一０五號判例。且刑事訴訟上證明之資料，無論其為直接或
      間接證據，均須達於通常一般之人均不致有所懷疑，而得確信其為真實之程度
      ，始得據為有罪之認定，若其關於被告是否犯罪之證明未能達此程度，而有合
      理懷疑之存在，致使無從形成有罪之確信，根據「罪證有疑，利於被告」之證
      據法則，即不得遽為不利被告之認定，亦有最高法院七十六年度臺上字第四九
      八六號判例可稽。其以情況證據（即間接證據）斷罪時，尤須基於該證據在直
      接關係上所可證明之他項情況事實，本乎推理作用足以確證被告有罪，方為合
      法，不得徒憑主觀上之推想，將一般經驗上有利被告之其他合理情況逕予排除
      ，此觀之最高法院三十二年上字第六十七號判例意旨甚明。
（三）公訴意旨認被告涉有於右開時、地販賣安非他命予綽號「小其」之男子、綽號
      「小玲」之女子之罪嫌，無非以被告於警訊中之供詞（見八十九年度偵字第五
      七七一號卷第四、五頁）為主要論據。訊據被告堅詞否認有於右開時、地販賣
      安非他命予綽號「小其」之男子、綽號「小玲」之女子之犯行，辯稱：「我不
      曾於右開時地販賣安非他命予『小其』、『小玲』。」等語。經查，遍觀全部
      卷證資料，並無綽號「小其」、「小玲」等人之姓名、年籍、住址等資料，法
      院無從查證予以調查是否確有其人，其等是否曾向被告買過安非他命，被告所
      供是否與事實相符。公訴人認被告涉有此部分犯行，僅憑被告於警訊中之自白
      ，然被告之自白不得作為有罪判決之唯一證據，仍應調查其他必要之證據，以
      察其是否與事實相符，刑事訴訟法第一百五十六條第二項定有明文。是此部分
      既僅有被告於警訊中之自白如前，並無綽號「小其」、「小玲」等人之證詞，
      且本院亦無從傳喚其等予以查證，迭如前述，是公訴人認被告涉有此部分犯行
      ，尚乏依據。此外，復查無其他積極證據足認被告有何此部分之犯行，不能證
      明被告有此部分犯罪，惟依公訴意旨認此部分與前開論罪科刑部分有連續犯裁
      判上一罪之關係，爰不另為無罪之諭知，併予敘明。
據上論斷，應依刑事訴訟法第三百六十九條第一項前段、第三百六十四條、第二百九
十九條第一項前段，毒品危害防制條例第四條第二項、第十八條第一項前段、第十九
條第一項，刑法第十一條前段、第五十六條、第四十七條、第五十九條，判決如主文
。
本案經檢察官林炳雄到庭執行職務。
中      華   民      國      九十      年     三    月     十三      日
                            臺灣高等法院刑事第三庭
                                審判長法  官  張  連  財
                                      法  官  張  傳  栗
                                      法  官  李  英  勇
右正本證明與原本無異。
如不服本判決應於收受送達後十日內向本院提出上訴書狀，其未敘述上訴之理由者並
得於提起上訴後十日內向本院補提理由書（均須按他造當事人之人數附繕本）。
                                      書記官  倪  淑  芳
中      華      民      國      九十      年      三    月    十四      日
附錄本案論罪科刑法條全文：
毒品危害防制條例第四條：
製造、運輸、販賣第一級毒品者，處死刑或無期徒刑；處無期徒刑者，得併科新臺幣
一千萬元以下罰金。
製造、運輸、販賣第二級毒品者，處無期徒刑或七年以上有期徒刑，得併科新臺幣七
百萬元以下罰金。
製造、運輸、販賣第三級毒品者，處五年以上有期徒刑，得併科新臺幣五百萬元以下
罰金。
製造、運輸、販賣專供製造或施用毒品之器具者，處一年以上七年以下有期徒刑，得
併科新臺幣一百萬元以下罰金。
前四項之未遂犯罰之。


司法院資訊處製作；財團法人民間司法改革基金會備份。
